【裁判字號】    97,台上,1624
【裁判日期】    970417
【裁判案由】    違反毒品危害防制條例
【裁判全文】
最高法院刑事判決            九十七年度台上字第一六二四號
上  訴  人  台灣高等法院台南分院檢察署檢察官
被      告  甲○○
上列上訴人因被告違反毒品危害防制條例案件，不服台灣高等法
院台南分院中華民國九十七年一月九日第二審更審判決（九十六
年度上更(二)字第三四四號，起訴案號：台灣台南地方法院檢察署
九十三年度偵字第九六九四號），提起上訴，本院判決如下：
    主  文
原判決撤銷，發回台灣高等法院台南分院。
    理  由
本件關於販賣第一級毒品部分公訴意旨（原判決未記載檢察官之
公訴意旨）略以：被告甲○○以意圖營利之概括犯意，自民國九
十三年七月起至九十三年九月十七日十四時許止，在台南縣永康
市○○○路二六六巷二十二號三樓住處，連續以新台幣（下同）
一千元至二千元之價格，販賣海洛因多次予吳見成。嗣警方據吳
見成供稱係向被告購買毒品，乃於九十三年九月十七日十七時三
十分許，前往台南縣永康市○○○路二六六巷口調查，適見被告
正在該處轉讓海洛因予蔡進添，當場查獲（被告轉讓第一級毒品
部分，已經判決有罪確定），並自蔡進添處扣得海洛因一包後，
再至被告之前開住處搜索，在其女友莊惠姍皮包內扣得海洛因二
包及在被告住處扣得海洛因十六包、供包裝海洛因之外包裝袋十
六個、預備供販賣毒品所用之分裝夾鍊袋一批等情。原審審理結
果，認本件不能證明被告犯罪，因而撤銷第一審關於此部分之科
刑判決，改判諭知被告無罪；固非無見。
惟查：（一）本件依檢察官起訴書犯罪事實欄之記載，除上開被
告涉嫌販賣第一級毒品部分外，另指被告多次轉讓第一級毒品海
洛因予莊惠姍、蔡進添二人，而有連續轉讓第一級毒品犯行，該
轉讓第一級毒品部分嗣經原法院以九十六年度上更(一)字第一六五
號判決有罪，並經本院以九十六年度台上字第四三一八號判決駁
回被告之上訴而告確定。惟原判決審理被告上訴涉嫌販賣第一級
毒品案件，認第一審判決關於此部分有撤銷之原因，竟於主文內
諭知「原判決撤銷」，將第一審判決已確定之轉讓第一級毒品部
分亦一併撤銷，並於主文諭知被告無罪，自有未受請求之事項而
予判決之違法。（二）審理事實之法院，對於案內與認定事實、
適用法律、罪名成立與否或於公平正義之維護有重大關係之一切
證據，除認為不必要者外，均應詳為調查，然後基於調查所得之
心證以為判斷之基礎；茍與認定事實、適用法律有重要關係，或
於公平正義之維護有重大關係之事項，在客觀上認為應行調查之
證據，又非不易調查或不能調查，而未依法加以調查，率予判決
者，即有刑事訴訟法第三百七十九條第十款規定應於審判期日調
查之證據未予調查之違法。原判決關於販賣第一級毒品部分為被
告無罪之諭知，係以證人吳見成有關向被告購買毒品地點及方式
之供述前後不一，又吳見成供稱購買毒品所撥打之0000-000-000
號行動電話，被告否認為其使用，且該號碼之行動電話與被告使
用之0000-000-000號行動電話，依通聯紀錄該兩門號雖曾使用相
同手機及曾有互相通聯之紀錄，但行動電話常有借人使用之情形
，且不能排除該二門號應分屬不同人使用，因而手機門號尚不能
佐證吳見成確實有向被告購買毒品，為主要論據。惟依卷內資料
，台南市警察局第五分局搜索之台南縣永康市○○○路二六六巷
二十二號三樓之二係被告之住處，其查獲被告交付毒品予蔡進添
而遭查獲之同址二六六巷口則係被告住處樓下巷口（見警卷第二
十五頁）；吳見成在警詢中陳稱：「（由你本人帶同警方至台南
縣永康市○○○路三五五巷口，當場查獲甲○○正在販售毒品，
該甲○○是否為本日販售海洛因毒品給你的『大胖』？）就是他
本人；我都是在台南縣永康市○○○路三五五巷口跟他交易」等
語（見警卷第十五頁反面）；同日被查獲之蔡進添則在警詢中供
稱：「我十七日十七時三十分在台南縣永康市○○路三五五巷口
（新址整編為永康市○○○路二六六巷）交易毒品被警方查獲」
等語（見警卷第十八頁）；則吳見成在警詢中所供之台南縣永康
市○○○路三五五巷口，似為同路二六六巷口，亦即被告住處附
近。如果屬實，則吳見成在警詢、偵查中就購買毒品地點所稱之
「永康市○○○路三五五巷口」、「被告永康市○○○路住處」
等地；究竟係完全矛盾抑或僅有繁簡之分，即非無疑。且依卷內
通聯紀錄，0000-000-000號行動電話及被告所持用經查獲之0000
-000-000號行動電話，兩門號除曾使用相同之手機外，該兩門號
之行動電話，其發話及受話地點，復經常在台南縣永康市○○○
路二六二巷二號十五樓之同一基地台，且於九十三年九月一日十
五時三十七分三十四秒，上開兩門號行動電話互相通聯時，兩手
機竟仍使用上開台南縣永康市○○○路二六二巷二號十五樓之相
同基地台（見附於卷外0000-000-000號行動電話通聯紀錄及偵查
卷第八九頁所附被告被查獲之0000-000-000號行動電話通聯紀錄
）。再依卷內資料，上開0000-000-000號及0000-000-000號行動
電話，均係以同一人即林加慶名義於九十三年八月間申請租用（
見偵查卷第九一頁至第九二頁）；證人即同日被查獲之被告女友
莊惠姍，在偵查中供稱被告有很多手機號碼（見偵查卷第一四一
頁）；參以當日向被告索取海洛因而一同被查獲之蔡進添在警詢
中亦供稱：「我今天是向綽號『大胖』購買毒品；（你是如何與
『大胖』聯絡？）我是打他的行動電話0000-000-000與他聯絡；
（綽號『大胖』的男子是否就是警方查獲之男子甲○○？）是的
沒錯（在派出所當場指認無誤）」等語（見警卷第十八頁至第二
十頁）。如果均屬無訛，則吳見成在警詢及偵查中指稱係在被告
住處附近以公用電話撥打0000-000-000號行動電話向綽號「大胖
」之被告購買毒品等情，似非全然無憑。實情如何？事涉公平正
義之維護，自應調查釐清。乃原判決未詳加調查勾稽明白，遽為
被告有利之論斷，尚嫌速斷而有違誤。以上或為檢察官上訴意旨
所指摘，或為本院得依職權調查之事項，應認原判決仍有撤銷發
回更審之原因。又原判決諭知被告無罪，惟理由內未載明檢察官
所起訴之犯罪事實，致審判範圍仍有不明，案既發回，應併注意
及之。
據上論結，應依刑事訴訟法第三百九十七條、第四百零一條，判
決如主文。
中    華    民    國  九十七  年    四    月   十七   日
                      最高法院刑事第九庭
                          審判長法官  林  永  茂
                                法官  吳  昆  仁
                                法官  蘇  振  堂
                                法官  蕭  仰  歸
                                法官  何  菁  莪
      本件正本證明與原本無異
                                      書  記  官
中    華    民    國  九十七  年    四    月  二十二  日
                                                W


司法院資訊處製作；財團法人民間司法改革基金會備份。
